臺灣臺南地方法院刑事判決　　　　　　　　　　　　　九十三年度交易字第三號
　　公　訴　人　臺灣台南地方法院檢察署檢察官
　　被　　　告　乙○○
右列被告因公共危險案件，經檢察官提起公訴（九十三年度偵字第二九九二號），本
院判決如左：
    主  文
乙○○飲用酒類，不能安全駕駛動力交通工具而駕駛，處有期徒刑參月，如易科罰金
，以參佰元折算壹日。
    事  實
一、乙○○於民國九十二年十月二十日晚間，在臺南市南區某工地飲用保力達Ｂ酒，
    明知其已達於不能安全駕駛動力交通工具之程度，竟仍於同日晚間八時四十分許
    ，自該處駕駛車牌號碼ＲＷ—一七０九號自小客車，沿臺南市○○路往北方向行
    駛，於同日晚間八時四十八分許，行經鯤鯓路一０一巷鯤鯓高幹十九號電桿前，
    失控偏左衝向路邊撞及路邊石墩而停住，始未衝入路旁魚塭，經警據報前往處理
    ，發現乙○○渾身酒味，乃於同日晚間九時四十六分對其實施酒精測試，並測得
    其呼氣酒精濃度達每公升０‧七八毫克。
二、案經臺南市警察局第六分局報告台灣臺南地方法院檢察署檢察官偵查起訴。
    理  由
一、訊據被告乙○○固坦承於遭警查獲前確實有飲用保力達Ｂ酒，並測得其呼氣酒精
    濃度達每公升０‧七八毫克之事實，惟矢口否認有酒醉駕車之犯行，辯稱：當日
    伊為閃避路中間一塊人頭大的石頭，因閃避不及撞上大石頭後，致伊所駕駛之自
    小客車失控撞及路邊，剛好車上有一瓶保力達Ｂ與礦泉水，伊就在自小客車上將
    保力達Ｂ與礦泉水混著喝，直到警察前來處理云云。經查：
（一）保力達Ｂ飲料每一百毫升含酒精成分八毫克乙節，業據台灣臺南地方法院檢察
      署檢察官勘驗明確，並製有勘驗筆錄附於偵卷第十頁可稽，堪認保力達Ｂ飲料
      確係酒類無訛。
（二）其次，本院經詳閱警卷所附之編號八、九道路交通事故現場蒐證照片，被告之
      自小客車內並未發現有保力達Ｂ之酒瓶，此有警卷所附之道路交通事故現場蒐
      證照片二紙在卷可佐。且本件查獲之警員丙○○於本院審理時亦到庭證稱：「
      我到場時被告的自小客車停在鯤鯓路一０一巷鯤鯓十九高幹的電線桿旁邊，車
      頭朝南停放在路邊，車頭有撞毀的跡象，身上有酒味，被告不願意作酒測」、
      「（問：有無拍照？）有，車內、車外都有拍照」、「（問：警卷內所附照片
      是否現場所攝得？）原本他不是很配合作酒測，我在現場拍完照片後回到派出
      所，但我幫他作酒測時，他並沒有說是撞到之後在車內喝酒，是酒測完畢之後
      他才表示是在肇事後才在車內喝酒，我們將車拖回拖吊場，白天的時候我去交
      通隊看，車門打不開，從外面照相，並沒有發現車內有酒瓶，只有礦泉水的保
      特瓶，我在處理現場的時候也沒有發現到酒瓶」等語（詳本院九十三年八月五
      日審判筆錄），另證人即第一位到達現場之警員甲○○亦到庭證述：「（問：
      當天晚上八點多有無民眾報案稱鯤鯓路有車禍？）有，我是第一個到場的」、
      「（問：到達現場時，被告做什麼？）他當時沒有在喝酒，坐在駕駛座上」、
      「（問：有無發現車內有酒瓶？）沒有」等語（詳前開審判筆錄），倘被告所
      述於撞車後始於自小客車內飲用保力達Ｂ酒直到警察前來處理等語屬實，則證
      人甲○○理應會看到被告飲用保力達Ｂ之情形，且被告之自小客車內及肇事現
      場亦應殘留有保力達Ｂ酒瓶，然警員到場時被告並無飲酒之動作，且被告之自
      小客車及肇事現場亦未見有保力達Ｂ之空酒瓶，因之，被告是否於撞車後始於
      其自小客車內飲用保力達Ｂ乙節，要非無疑。況被告於本院審理時亦陳稱：「
      （問：平常喝什麼酒？）大部分是保力達Ｂ」、「（問：車禍之前通常何時喝
      酒？）有時候工作當中也會喝」、「（問：案發當天工作到何時？）約車禍不
      久前」、「（問：下班之前已經喝了多少酒？）有喝，但不多，是在工作的時
      候喝的」等語（詳前開審判筆錄），是被告係於飲用保力達Ｂ後駕駛自小客車
      上路之事實，灼然甚明。
（三）再者，證人甲○○另於本院審理時結證稱：「被告車子偏向魚塭，有擦撞痕跡
      ，被告坐在車內，我怕車子會滑到魚塭，所以將被告拉出，他滿身酒味叫我不
      要理他，讓他自己處理」、「因車子左邊已是魚塭，所以我從右前車門將他拖
      出來，因為他當時不理我」、「（問：到現場時有無路樁？）有石墩，被告車
      頭的右前側有個石墩擋住，否則車子可能滑入魚塭」、「因他身上酒味很重，
      我問他有無喝酒，他要我不要理他」等語（詳前開審判筆錄），依證人甲○○
      前開所述，可見被告自小客車於肇事後停放位置係緊鄰魚塭，隨時有滑入魚塭
      之危險，此亦有警卷所附之道路交通事故現場蒐證照片三幀可資佐證，而被告
      置身於如此之危險中，竟未設法下車求救，仍從容的在其自小客車內飲酒，顯
      與常情有違，足證被告於肇事前即已飲用酒類，於肇事當時，其注意力已無法
      集中，飲酒後確已影響其判斷力及肢體協調能力，否則豈有遇此立即之危險，
      竟不下車求援，仍在車內飲酒之異常行徑。再參諸證人丙○○證稱：「被告稱
      被石頭打滑撞到路樁，但我在現場沒有看到石頭及路樁」等語（詳前開審判筆
      錄），益證被告係飲酒後，因判斷力、肢體協調能力及反應能力減弱，致失控
      衝撞路邊甚明。是被告辯稱：係閃避路上大石頭才衝撞路邊；伊係肇事後開始
      飲用保力達Ｂ酒云云，顯係臨訟卸責之詞，不足採信。
（四）末按酒精使用後對人體之影響，除造成自主神經系統亢奮，與認知功能之暫時
      性缺損外，與駕駛能力有關者，為對於移動景物的追蹤能力、經強光照射後恢
      復視力，及監視四周的注意力等，而此三種能力在夜間駕車尤其重要，許多人
      飲酒後因沒有可自覺的生理反應，以致腦部功能已缺損而仍不自知照常開車，
      此乃許多酒後駕車造成意外事故之主因之一（台北醫學院附設醫院精神科蔡尚
      穎主任論文「酒精對人體生理與行為之影響」參照），亦為刑法修正增訂第一
      百八十五條之三之立法理由。另刑法第一百八十五條之三所稱服用酒類或其他
      相類之物，不能安全駕駛動力交通工具之公共危險條款，則屬抽象危險犯之規
      定，此種抽象危險犯係伴隨飲酒過量駕車之行為而當然成立。換言之，只需客
      觀上有此種行為出現，危險即視為存在，是否果真肇事，並不影響公共危險罪
      責之成立，然如確實因之駕車肇事，其刑責之明顯性，自更不待言。又參考德
      國、美國之認定標準，對於酒精濃度呼氣已達每公升０．五五毫克或血液濃度
      達０．一一％以上，肇事率為一般正常人之十倍，認為已達「不能安全駕駛」
      之標準，此有法務部八十八年五月十八日法八八檢字第００一六六九號函可資
      參照。查本件被告於上述時、地，酒後駕駛自小客車之事實，已如前述，且其
      經警實施酒精測試，呼氣中酒精濃度達每公升０‧七八毫克，有酒精測試單一
      紙附卷可參，依一般社會通念，已達不能安全駕駛之程度。
（五）綜上所述，本件事證明確，被告確有飲用保力達Ｂ後，已達不能安全駕駛動力
      交通工具之程度而仍然駕駛之犯行，應予依法論科。
三、核被告乙○○所為，係犯刑法第一百八十五條之三服用酒類不能安全駕駛動力交
    通工具而駕駛罪。爰審酌被告並無前科、素行良好，有臺灣高等法院被告全國前
    案紀錄表一份可參，飲用酒類達不能安全駕駛程度而駕駛動力交通工具，而酒精
    成分對人之意識能力具有不良影響，超量飲酒後會導致對週遭事務之辨識及反應
    能力較平常狀況薄弱，被告飲用酒類達呼氣酒精濃度每公升０‧七八亳克、注意
    力、反應力、理解力、自制力均降低，仍執意駕駛動力交通工具，對一般往來之
    人車均生高度危險性，犯後猶否認犯行、未見悔意反省，惟尚未因酒後駕車肇事
    致人死傷等一切情狀，量處如主文所示之刑，並諭知易科罰金之折算標準，以資
    懲儆。至公訴人雖對被告具體求刑有期徒刑五月，惟本院審酌上情，認量處如主
    文所示之刑，已足生警惕，附此敘明。
據上論斷，應依刑事訴訟法第二百九十九條第一項前段，刑法第一百八十五條之三、
第四十一條第一項前段、罰金罰鍰提高標準條例第二條，判決如主文。
本案經檢察官丁○○到庭執行職務。
中      華      民      國    九十三    年      八      月     十九     日
                              臺灣臺南地方法院交通法庭
                                  審判長法  官  吳勇輝
                                        法  官  陳映佐
                                        法  官  鄭燕璘
右正本證明與原本無異。
如不服本判決，應於判決送達後十日內向本院提出上訴狀（應附繕本）
                                        書記官  陳金堂
中      華      民      國    九十三    年      八      月     十九     日
附錄本案論罪科刑法條全文：
刑法第一百八十五條之三
服用毒品、麻醉藥品、酒類或其他相類之物，不能安全駕駛動力交通工具而駕駛者，
處一年以下有期徒刑、拘役或三萬元以下罰金。
